【裁判字號】    89,上易,233
【裁判日期】    890315
【裁判案由】    違反家庭暴力防治法
【裁判全文】
臺灣高等法院臺南分院刑事判決          八十九年度上易字第二三三號    Ｃ
      上  訴  人  臺灣台南地方法院檢察署檢察官
      被      告  乙  ○  ○
右上訴人因被告違反家庭暴力防治法案件，不服臺灣台南地方法院八十八年度易字第
二九○二號中華民國八十八年十二月八日第一審判決（起訴案號：臺灣台南地方法院
檢察署八十八年度偵字第一二四二六號），提起上訴，本院判決如左：
      主      文
上訴駁回。
      理      由
一、公訴意旨略以：被告乙○○曾於民國（民國）八十七年八月間，因傷害案件，經
    判處有期徒刑四月，緩刑四年確定，現仍在緩刑中，猶不知悔改，與甲○○係夫
    妻關係，於八十八年九月二十三日經台灣台南地方法院裁定不得對甲○○實施身
    體或精神上不法侵害之行為，詎被告乙○○竟基於違反通常保護令之故意，於八
    十八年十月六日上午七時許，在台南縣永康市○○路九四巷五七弄十四號五樓之
    一甲○○居所，以腳踹甲○○，並毀損甲○○所有之茶几及電視機，致甲○○遭
    茶几玻璃碎片割傷右腳流血（毀損及傷害均未提出告訴），足對甲○○造成身體
    或精神上不法侵害之行為，因認被告涉有家庭暴力防治法第五十條第一款之罪嫌
    等語。
二、按犯罪事實應依證據認定之，無證據不得推定其犯罪事實，又不能證明被告犯罪
    者，應諭知無罪之判決，刑事訴訟法第一百五十四條、第三百零一條第一項分別
    定有明文。又認定不利於被告之事實，須依積極證據，苟積極證據不足為不利於
    被告事實之認定時，即應為有利於被告之認定，更不必有何有利之證據（最高法
    院三十年上字第八一六號判例參照）。再事實之認定，應憑證據，如未能發現相
    當證據，或證據不足以證明，自不能以推測或擬制之方法，為裁判基礎（最高法
    院四十年台上字第八六號判例參照）。又按民事裁定不經言詞辯論而未宣示者，
    為該裁定之法院，於送達後始受其羈束，民事訴訟法第二百三十六條第一項、第
    二百三十八條前段定有明文。（七十年度台抗字第九九號）
三、本件公訴人認被告涉有前開犯行，其理由無非以，(1)被告乙○○坦承不諱，(2)被
    害人甲○○指述之情節甚詳，(3)並有民事保護令影本一份及照片一幀在卷可按等
    資為依據。訊據被告雖不否認前揭事實，但辯稱：前開八十八年十月六日發生爭
    執時，尚未收到保護令，伊係於八十八年十月十一日始收受保護令等語。經查，
    本件民事保護令（即裁定）係原審法院民事庭於八十八年九月二十三日製作，此
    有原法院八十八年度家護字第四六號民事保護令乙只在卷足憑。嗣原審民事庭於
    八十八年九月三十日將保護令送達予被告乙○○，然因被害人及相對人應受送達
    之處所為同一，此有送達證書二紙在卷足憑，故本件之送達程序並不合法，原審
    法院民事庭另依留置送達之方式，由台南縣警察局永康分局於八十八年十月十一
    日送達予被告，此有原法院送達證書一紙在卷足參。依此，本件被告所辯收受民
    事保護令之時間為八十八年十月十一日，殊屬有據，應堪採信。又通常保護令並
    不經言詞辯論且未經宣示，故被告及相對人均需於收受保護令後，始行得知該保
    護令之內容，應遵守之義務，及其違反該保護令所應科處之刑罰。本件公訴人所
    起訴之犯行，其犯罪時間係於八十八年十月六日上午七時許，是該日被告尚未接
    獲民事保護令，既無從得知該保護令之內容，即無法苛求被告遵守民事保護令事
    項，並依此為論罪之依據。此外，經本院依職權調查結果，又別無其他積極證據
    足資證明被告涉有本件犯行，揆諸前引法條規定及判例意旨，既不能證明被告有
    何違反家庭暴力防治法之犯行，原審因予為被告無罪之諭知。本院經核於法並無
    不合，檢察官上訴意旨，仍執陳詞，指摘原判決不當，並無可取，為無理由，應
    予駁回。
四、本件起訴部分業經判決無罪，已如前述，則移送併辦部分（八十八年偵字第一二
    八七八號）與前開起訴部分，即無連續犯之裁判上一罪之關係，法院無從併辦，
    此部分自應退回偵查機關再行處理，經核原審此部分之認定，亦無不當，附此說
    明。
據上論結，應依刑事訴訟法第三百六十八條，判決如主文。
本案經檢察官吳忠賢到庭執行職務。
中    華    民    國      八十九      年      三      月      十五      日
                                  臺灣高等法院臺南分院刑事第三庭
                                      審判長法官  黃    聰    明
                                            法官  黃    三    哲
                                            法官  林    勝    木
右正本證明與原本無異。
不得上訴。
                                      法院書記官  吳    秋    賢
中    華    民    國      八十九      年      三      月     十七       日


司法院資訊處製作；財團法人民間司法改革基金會備份。
